臺灣高等法院民事判決　　　　　　　100年度上易字第181號
上　訴　人　遠東國際商業銀行股份有限公司
法定代理人　侯金英
訴訟代理人　陳偉智
被上訴人　　林三棋
　　　　　　趙美慧
共　　　同
訴訟代理人　楊宗儒律師
上列當事人間債務人異議之訴事件，上訴人對於中華民國99年11
月9 日臺灣板橋地方法院99年度訴字第791 號第一審判決提起上
訴，本院於民國100 年11月9 日言詞辯論終結，判決如下：
    主  文
原判決關於更正台灣金融資產服務股份有限公司九十八年板金職
字第三號（臺灣板橋地方法院九十七年執字第六二０二九號）民
國九十八年十二月十一日民事執行處強制執行金額計算書分配表
所列表一第四次序第一順位抵押權人遠東國際商業銀行股份有限
公司應受分配之債權利息範圍，超過「應改以週年利率百分之六
計算列入分配」部分，暨訴訟費用之裁判（除確定部分外），均
廢棄。
上開廢棄部分，被上訴人在第一審之訴駁回。
第一、二審訴訟費用（除確定部分外），由被上訴人負擔。
    事實及理由
一、被上訴人起訴主張：上訴人向原法院聲請對被上訴人強制執
    行，經原法院民事執行處以97年執字第62029 號受理，並囑
    託臺灣金融資產服務股份有限公司（下稱金資公司）拍賣被
    上訴人之不動產暨分配拍賣所得，經金資公司以98年板金職
    字第3 號執行事件拍定被上訴人之不動產後，作成民國（下
    同）98年12月11日分配表（下稱系爭分配表），並定於98年
    12月29日分配。因系爭分配表所列表1 第4 次序之第一順位
    抵押權人即上訴人應受分配之債權利息，應按被上訴人負欠
    上訴人之抵押債權視為到期時之利率即年息4.49% 計算，金
    額為新臺幣（下同）28萬508 元，惟系爭分配表誤以年息
    6.735%列計被上訴人應受分配額42萬762 元，已屬超額分配
    ，爰提起本訴，求為命將系爭分配表所列表1 第4 次序被上
    訴人受償42萬762 元利息部分，更正為280,508 元之判決（
    被上訴人於原審另以第一商業銀行股份有限公司及兆豐國際
    商業銀行股份有限公司為共同被告，訴請更正系爭分配表所
    列上開銀行應受分配部分，經原審判決後未據兩造上訴，該
    部分已經確定）。
二、上訴人則辯稱：上訴人係持臺灣臺北地方法院98年度司票字
    第592 號准許本票強制執行之裁定為執行名義，聲請強制執
    行被上訴人之不動產，因上訴人係該執行標的物第一順位抵
    押權人，乃同時檢附抵押權證明文件同時行使抵押權。而作
    成上開執行名義所據之本票，記載被上訴人應按年息20% 計
    付利息予上訴人，上訴人本得在此範圍內請求被上訴人支付
    利息，惟考量兩造間簽發上開本票之基礎法律關係即消費借
    貸契約所約定之利率，及被上訴人按照該消費借貸契約所應
    付之違約金利率，遂以被上訴人逾期清償時之約定利率年息
    4.49% 之1.5 倍即年息6.735%概計利息而陳報債權以受分配
    ，系爭分配表據以列計上訴人應受分配之利息並無錯誤，被
    上訴人請求更正為無理由等語。
三、原審為上訴人敗訴之判決，諭知：系爭分配表所列表1 第4
    次序關於第一順位抵押權人被上訴人應受分配之債權利息部
    分應改以週年利率4.49% 計算列入分配。上訴人就原審更正
    系爭分配表超過「應改以週年利率百分之六計算列入分配」
    部分，聲明不服，提起上訴，其上訴聲明為：(一)原判決關於
    更正系爭分配表所列表1 第4 次序第一順位抵押權人被上訴
    人應受分配之債權利息範圍，超過「應改以週年利率6%計算
    列入分配」部分廢棄；(二)上開廢棄部分，被上訴人在第一審
    之訴駁回（原判決更正系爭分配表所列表1 第4 次序關於第
    一順位抵押權人被上訴人應受分配之債權利息未據上訴人上
    訴部分，已經確定）。被上訴人則於本院答辯聲明：上訴駁
    回。
四、按分配表異議未終結者，為異議之債務人，得向執行法院對
    為反對陳述之債權人提起分配表異議之訴，強制執行法第41
    條第1 項前段定有明文；次按和解有使當事人所拋棄之權利
    消滅，及使當事人取得和解契約所訂明權利之效力，民法第
    737 條亦有明定。經查，被上訴人主張上訴人向原法院聲請
    對被上訴人強制執行，經原法院民事執行處以97年執字第
    62029 號受理，並囑託金資公司拍賣被上訴人之不動產暨分
    配拍賣所得，經金資公司以98年板金職字第3 號執行事件拍
    定被上訴人之不動產後，作成系爭分配表，表內所列表1 第
    4 次序之第一順位抵押權人即上訴人應受分配之債權利息42
    萬762 元係按年息6.735%列計等事實，為上訴人所不爭，並
    有被上訴人提出之系爭分配表影本在卷可稽（見原審卷第14
    至16頁），復經本院調取上開執行事件卷宗核閱屬實，自堪
    信為真正。被上訴人另主張系爭分配表表內所列表1 第4 次
    序之第一順位抵押權人即上訴人應受分配之債權利息，正確
    應按年息4.49% 計算；上訴人則辯稱應按被上訴人負欠上訴
    人之抵押債務逾期清償時之約定利率年息4.49% 之1.5 倍即
    年息6.735%列計等語。經查兩造就上開利息債權之爭執，業
    於本件第二審程序進行中之100 年11月4 日達成「依照年息
    6%固定利率計算」之和解，經記明準備程序筆錄在卷（見本
    院卷第76頁），依首揭民法第737 條關於和解效力之規定，
    上訴人之上開利息債權即應以年息6%計列分配。
五、從而，上訴人主張系爭分配表所列表1 第4 次序之第一順位
    抵押權人即上訴人應受分配之債權利息，應改以週年利率6%
    列入分配，為有理由，應予准許。原審未及審究兩造和解之
    事實，就上開應准許部分為被上訴敗訴之判決，尚有未洽，
    上訴人指摘原判決此部分不當，請求廢棄改判，為有理由，
    爰由本院就此部分予以廢棄，改判如主文第二項所示。
六、據上論結，本件上訴為有理由，爰依民事訴訟法第449 條第
    1 項、第78條，判決如主文。
中    華    民    國   100    年    11    月    30    日
                    民事第十九庭
                        審判長法  官  魏麗娟
                              法  官  吳麗惠
                              法  官  黃明發
正本係照原本作成。
不得上訴。
中    華    民    國   100    年    12    月    2     日
                              書記官  顧哲瑜